臺灣高等法院刑事判決　　　　　　　　　　　　　　九十三年度上訴字第二八號
　　上　訴　人
　　即　被　告　戊○○
　　指定辯護人　本院公設辯護人甲○○
右上訴人因強盜等案件，不服臺灣新竹地方法院九十二年度訴字第一五０號，中華民
國九十三年一月九日第一審判決（起訴案號：臺灣新竹地方法院檢察署九十一年度偵
字第四一０七號）提起上訴，本院判決如左：
    主  文
上訴駁回。
    事  實
一、緣乙○○之父於民國（下同）九十一年三月過世後，遺有一筆新台幣（下同）七
    十餘萬元之補助金，由乙○○及其兄弟姊妹共同領取。戊○○、丙○○（尚未經
    起訴）輾轉得知此事後，認為有機可趁，便於九十一年五月二十八日，在不詳地
    點，向己○○（經臺灣新竹地方法院判處有期徒刑七年三月，本院上訴駁回確定
    ）、丁○○（經臺灣新竹地方法院判處有期徒刑七年四月，本院、最高法院上訴
    駁回確定）提議以販賣毒品為由，誘出乙○○後，再以強盜方式強逼乙○○交付
    金錢，並告知屆時將會帶同姓名不詳綽號「老毛」之成年男子一同前往，經己○○、丁○○同意後，即達成共同意圖為自己不法所有之意思合致，戊○○並負責
    準備作案時所需之工具。
二、九十一年六月四日凌晨四時許，戊○○、己○○、丁○○及丙○○四人在丙○○
    位於新竹市○○路九九巷五一號之住處會合，戊○○並將預先備妥、可對人體安
    全造成危害、客觀上足供兇器使用之開山刀二把、尖刀（類似藍波刀）一把及頭
    套三付、口罩一付、麻布手套一雙、膠質手套二雙、膠帶二捲、可發射ＢＢ彈之
    黑色玩具手槍一把等作案工具放在銀灰色之手提箱中，一併帶往會合。嗣丁○○
    先獨自前往乙○○位在新竹市○○○路十八巷二五弄四號住處查看，戊○○、己○○、丙○○等三人則改赴他處，以避免丙○○之母親起床發現異樣。同日上午
    六時許，丁○○撥打丙○○之行動電話示意可以開始行動，丙○○便駕車附載戊○○，前往乙○○住處附近之籃球場，己○○則騎乘機車緊跟在後，抵達籃球場
    時，丁○○已在該處等候，同有犯意聯絡、綽號「老毛」之人亦隨即趕至。丙○○原本安排己○○、丁○○、「老毛」等人前往，後改由戊○○取代己○○，該
    三人旋即攜帶上開裝有作案工具之銀灰色手提箱，一同前往乙○○前述住處。因
    丁○○與乙○○原本即已相識，遂由丁○○叫門，佯稱欲販售安非他命予乙○○
    ，乙○○表示很久不用毒品，丁○○即另藉口渠等遭警察追捕，請乙○○駕車附
    載渠三人離去，乙○○不疑有他，乃駕駛其所有之車號Ｒ三─五九六三號、白色
    雅歌自小客車，載同丁○○等三人，依據丁○○等三人之指示，驅車駛往新竹市
    南寮西濱公路附近某不知名橋下之鄉○道路。抵達目的地下車後，戊○○、「老
    毛」即分持玩具手槍、類似藍波刀之尖刀抵住乙○○之頭部及背部，再與丁○○
    一起將乙○○強押進入該自小客車後座中間位置，繼由丁○○負責壓住乙○○頭
    部，戊○○取出備妥之膠帶綑綁乙○○之雙手，且用膠帶矇住乙○○之雙眼後，
    戊○○即駕駛該白色雅歌自小客車駛離現場，丁○○及「老毛」則分坐乙○○之
    右、左二側，丁○○持續按壓住乙○○使其俯臥，「老毛」亦持續拿上揭類似藍
    波刀之尖刀抵住乙○○之左上臂，以此強暴之方式致使乙○○不能抗拒。於行駛
    途中，戊○○等三人假藉乙○○私吞友人七十多萬元現金為詞，強逼乙○○拿錢
    出來解決，乙○○不從並表示可找人當面對質，戊○○竟自駕駛座轉身以手推「
    老毛」手上尖刀之底部，往乙○○左上臂刺去。又戊○○、丁○○、「老毛」等
    三人利用行動電話與仍在乙○○住處附近之丙○○、己○○聯繫，約定在新竹市
    ○○路○段港南國小附近會合，丙○○即駕車附載己○○前去，戊○○與丙○○
    各自駕駛之車輛抵達港南國小後，改由己○○駕駛前開白色雅歌之自小客車，丙○○向丁○○、己○○、「老毛」告以靜候其電話指示後，先駕車附載戊○○駛
    離。嗣丙○○連續撥打丁○○之行動電話，除指示己○○駕車前往南寮海埔新生
    地之外，亦命丁○○等三人搜括乙○○隨身之財物與提款卡，再持提款卡領取帳
    戶之存款，此時乙○○不但雙眼、雙手被膠帶矇住、綑綁，且先前遭強押及尖刀
    所刺，業已受有左手上臂撕裂傷二公分、左腰部刮傷約三．二公分、左手肘瘀傷
    約二十乘十公分等傷害（傷害部分未據告訴），加以「老毛」仍手持尖刀抵著，
    乙○○已處於不能抗拒之狀態，只得任令丁○○從其褲子口袋內搜括現金二萬多
    元及台灣銀行提款卡一張（帳號000000000000號），並在渠等逼問
    下說出提款卡之密碼及該提款卡帳戶內僅餘五千七百多元。同日上午六時四十三
    分許，己○○將車駛抵新竹市第一信用合作社南寮分社旁，己○○即基於與丁○○、丙○○、戊○○、「老毛」之犯意聯絡，共同為渠等不法之所有，下車持乙○○前揭提款卡，依據逼問得來之密碼，在該合作社南寮分社前之提款機提款五
    千元，得逞後，己○○等三人與丙○○聯絡，再續往新竹市○○路好歡喜汽車旅
    館一一七室，途中見乙○○血流不止，己○○曾下車買碘酒。迨己○○、丁○○
    、「老毛」帶同乙○○進入好歡喜汽車旅館一一七室時，丙○○、戊○○已在該
    處等候，丁○○、己○○分別將強取得來之二萬多元、詐領所得之五千元均交予
    丙○○。丙○○等五人在該處繼續以乙○○私吞友人七十多萬元為藉口，強逼乙○○拿錢出來，乙○○表示沒錢，但可找渠等所說之友人對質，丙○○等五人便
    改口拿出三十五萬元即可，乙○○仍不從且因受有上述傷害而臉色發白，己○○
    、丁○○便將買來之碘酒幫乙○○作簡便止血。丙○○見乙○○身上財物已搜括
    一空，復無法令乙○○再交付金錢，便與戊○○先行離去，並向在場之人告以事
    後再朋分上開所得款項，若有人因此事被捕，其會代為安家。嗣於同日上午十時
    許，丁○○、己○○駕駛前開白色雅歌自小客車送乙○○返回住處，並將乙○○
    眼睛與雙手之膠帶拆下，至此乙○○始脫離控制。另「老毛」之人亦於不詳時間
    離開好歡喜汽車旅館，而前述作案工具除玩具手槍、類似藍波刀之尖刀由戊○○
    攜走之外，其餘連同銀灰色手提箱均由丁○○代為保管。
三、嗣乙○○向新竹市警察局第二分局報案，經警調閱右揭新竹市第一信用合作社南
    寮分社前之提款機錄影帶後，循線先於九十一年六月二十五日下午五時四十分許
    ，在己○○位於新竹市○○路○段六八０巷六號住處將之查獲；再於翌日（二十
    六日）凌晨零時三十分許，在新竹市○○街松儷賓館五０三室查獲丁○○，並扣
    得前開作案用之頭套三付、膠帶二捲、棉質手套一雙、膠質手套二雙、口罩一付
    及開山刀二把（銀灰色手提箱則未扣案）；戊○○則於九十一年九月十五日因另
    案搶奪罪為警查獲。
四、案經被害人乙○○訴由新竹市警察局第二分局報告臺灣新竹地方法院檢察署檢察
    官偵查起訴。
    理  由
一、訊據上訴人即被告戊○○矢口否認有加重強盜之犯行，辯稱：己○○、丁○○二
    人對於案情的犯罪時間、地點、在場人員、計劃過程等描述全然不同，顯有重大
    隱瞞。且我有去陳錦華家裡，但陳錦華事後都否認，可見他涉案很深，可能是主
    謀，另後來陳錦華及己○○都有說為何要咬他們。提款錄影帶可以證明當時不是
    我去提款的，且當時被害人指認的不是被告本人，指認可能有瑕疵云云。本院公
    加採信；而被害人乙○○雖為不利被告之指述，但其可能受有不當壓力未敢據實
    陳述，又其警訊中最初指認被告之過程又甚草率，可能有先入為主而錯誤之虞云
    云。
二、經查：
    (一)右揭共同強盜之事實，除後述(四)所載辯詞部分，業據共犯己○○、丁○○二人
      於另案原審審理時均供認在卷（被告己○○部分見另案九十一年度訴字第五四
      九號卷九十一年九月十三日以降歷次筆錄，被告丁○○部分見另案同上審卷九
      十一年十一月十五日以後各次筆錄），二人所述大致相同，亦與告訴人乙○○
      於警訊及另案原審審理時指訴情節（見九十一年六月十二日警訊筆錄；另案九
      十一年度訴字第五四九號卷九十一年十一月十一日、同年十二月九日訊問筆錄
      ）大體相符，復有乙○○受傷照片四紙、行政院衛生署新竹醫院出具之乙○○
      受傷診斷證明書一紙（按左手上臂撕裂傷二公分、左腰部刮傷約三點二公分、
      左手肘瘀傷約二十乘十公分）、乙○○指認被告戊○○前科存檔照片及口卡資
      料、帳號000000000000號之臺灣銀行存摺影本一份、共犯己○○
      於提款機提款、共犯丁○○於該處下車均為監視錄影攝得之翻拍照片四紙在卷
      可憑，並有供作案使用之頭套三付、膠帶二捲、棉質手套一雙、膠質手套二雙
      、口罩一付及開山刀二把扣案可佐，應足堪採信。至被告戊○○強押告訴人乙○○時所持之槍枝究為何種類、是否具殺傷力，共犯丁○○雖陳稱先前見過被
      告戊○○試射，告訴人乙○○則稱槍是黑色，已上膛，但其獲釋後發現車上留
      有ＢＢ彈等語，查該槍枝並未扣案，無從送請鑑定，且事發自始至終被告戊○○未曾開過槍，亦無彈殼可供比對鑑驗，實乏積極證據足資證明被告戊○○所
      用之槍枝具有殺傷力，而衡諸車上留下之ＢＢ彈，尚堪認定被告戊○○所持係
      可發射ＢＢ彈之黑色玩具手槍，核予敘明。
    (二)被告戊○○雖於本院審理時辯稱：己○○、丁○○二人對於案情的犯罪時間、
      地點、在場人員、計劃過程等描述全然不同，顯有重大隱瞞。且我有去陳錦華
      家裡，但陳錦華事後都否認，可見他涉案很深，可能是主謀，另後來陳錦華及
      己○○都有說為何要咬他們云云，然關於共犯己○○在九十一年九月十三日以
      前、共犯丁○○在九十一年十一月十五日以前之供述，與右揭理由(一)所揭供詞
      ，有所出入之部分：
    (1)查共犯己○○、丁○○均陳明渠等於九十一年六月二十六日凌晨甫遭查獲後，
      因拒絕夜間訊問而共同在新竹市警察局拘留所拘留時，已有彼此商議供詞、意
      圖袒護共同正犯丙○○之舉（見另案九十一年度訴字第五四九號卷九十一年九
      月十三日、十月二十八日、十一月十五日訊問筆錄），當日與渠等共同拘留一
      室之證人張小龍亦證稱渠二人有談論強盜案件情節（見另案同上審卷九十一年
      十一月二十六日訊問筆錄），證人吳俊明警員、劉永強警員復證述新竹市警察
      局拘留所內係半圓形設計，各拘留室之前方均面對執勤臺、後方皆通往走道，
      而各拘留室間僅用欄杆相隔，值班警員無法隨時待在該處，故在其內之犯罪嫌
      疑人確有機會串供（見另案同上審卷九十一年十月二十九日訊問筆錄），足見
      被告二人所稱謀議串供一節，並非子虛。再參以共犯己○○、丁○○歷次陳述
      亦有為己脫罪，而有避重就輕之情，則渠等證詞自可能產生齟齬，惟此尚非不
      得依憑告訴人乙○○指述、相關事證，予以訊問釐清，故不能僅因渠等供詞反
      覆，即遽認所述均不足採信，核先敘明。
    (2)共犯丁○○於警訊、偵查迄另案原審於九十一年九月四日傳訊被告戊○○之前
      ，均供稱被告戊○○積欠伊一、二萬元，因被告戊○○表示其對證人乙○○另
      有債權，須待債權取償後方可清償，伊才同意參與本件犯行；惟被告戊○○到
      院否認犯行，並辯稱九十一年六月四日其均與共犯丁○○尊為老大之共犯丙○○在一起，藉以撇清關係後，共犯丁○○即開始改稱積欠伊欠款之人係「阿賢
      」，「阿賢」提議本件強盜案云云。衡諸常情，債權人之記性無不較債務人之
      記性為佳，且本件所涉之強盜罪乃一重罪，共犯丁○○豈有對於積欠其債務之
      人究為何人如此記憶不清之理？從而，共犯丁○○所供關於有利於被告戊○○
      、共犯丙○○之說詞，自非遽為可信。又本案縱尚有未到案之人，共犯丁○○
      、己○○僅供稱綽號即可（例如渠等所稱「阿賢」、「老毛」之人），又焉需
      直指被告戊○○係共犯，而使其成為「代罪羔羊」乎？而被告戊○○雖復辯稱
      ，因彼等間有仇隙，故遭其誣陷云云，惟被告戊○○與共犯己○○、丁○○於
      本案之前並不認識，或認識不深，業據被告戊○○於原審審理時陳明在卷，核
      與共犯己○○、丁○○所述者相符，而本案共犯己○○、丁○○被查獲，係因
      告訴人乙○○指認及共犯己○○於提款機提款、共犯丁○○於該處下車均為監
      視錄影攝得所致，亦據證人吳俊明警員、劉永強警員於另案原審審理時陳明在
      卷，顯與被告戊○○無涉，則被告戊○○若確未參與本案，共犯己○○、丁○○豈可能任意擴張案情而誣陷之，所辯顯不合常理，自不足採信。
    (3)再查，共犯丁○○於羈押中對外書寫予共犯丙○○之信件中，竟有：「老大，
      你要放一千萬個心，我絕對不會托任何人下水，１０月７日開完庭後，１０月
      ８日我又出庭，當時阿德（即共犯己○○，下同）這王八蛋只幫金剛脫罪卻說
      要咬死你，可是我告訴法官說你和金剛沒有涉案，你放心只要我還在，絕對不
      會讓阿德亂說話」、「這是解禁後寫給你的第二封信．．．，家人有對法官說
      這案子是債務糾紛而不是強盜，可是阿德卻一直堅持不改口供，硬要拉你下水
      ，我有告訴他問他想不想交保？他說事情都到這種地步了，他也不要拼交保，
      只要把事情實實在在說出來，我真的很想搥他你知道嗎？算了不談案情只希望
      你在外面能夠平安無事就好了．．．」等字句（以上見另案九十一年度訴字第
      五四九號卷第一四五頁、第一六六頁）；而共犯丙○○寫給共犯丁○○之信件
      中亦有：「．．．經歷了這些日子來的風雨雨我想你也應該成長不少吧！．．
      ．我的好弟弟，你這輩子都是我的好兄弟，我一定盡我所能讓你早日脫離苦窯
      ，只望身在囹圄中的你好好保重自己，待日後我倆重逢時，陪我一同開創我們
      的鴻圖大業．．．，然而此時的我們所要面臨眼前的難關，就是先將這場官司
      打好，讓你早日返回我的身旁，你放心你信中所交待的事，我會盡力去做，就
      是將案情改為『債務糾紛』，而南部的那個『阿賢』竟然那麼不夠意思，事發
      後竟跑回南部高雄躲起來了，幸好被害人的那張借條還在，目前被害人那留有
      一份他跟『阿賢』借錢的借據《５萬元》所以，這場官司應該是很好打了吧！
      而法官所說的那個『阿毛』就是『阿賢』的手下，當時他都有在，就是他帶隊
      的，案發後他跟阿賢跑回南部去躲了，而當時《０９３９、０９５６》這兩支
      是我後來發現你們犯了錯，才想說趕緊幫你們處理善後才打的，ＯＫ，我所說
      的你大概還了細嗎？對了，打一份報告上去說你的一個親友『劉明國』有要事
      要轉告你，他是我的一位好老哥，他去把盤時會去向你說明白的，還有日後若
      有要事，需轉告我可將我電話留給你爺爺，請他轉告我．．．」等文句（見另
      案同上審卷第二五三頁至第二五四頁），均有另案原審向台灣新竹看守所調閱
      之此揭信函影本各一份在卷可參。甚而，共犯丁○○於九十一年十一月十九日
      在台灣新竹看守所與黃吳賢會面時竟有下列對話：「．．．彭男（即被告丁○○，下同）：應該是，反正你叫我老大（即共犯丙○○）不要出庭，出庭就會
      被收押，德尚有出庭，他認得金崗，金崗也要跑路。黃男（即黃吳賢，下同）
      ：法院有傳他？彭男：阿德有要求法院傳金崗、德尚和我老大一起來開庭。他
      要法官傳四人一起出來。黃男：為什麼說到我？彭男：我們說的「阿賢」不是
      你，是「老毛」，你知道嗎？黃男：怎麼說不是我？彭男：張明仁有拿你口卡
      給我認，我說不是你，因為那天我們去押德尚，我們把「老毛」叫做「阿賢」
      ，你知道嗎？黃男：有說我？彭男：不是你。黃男：幹你娘。彭男：我老大分
      配的啦！．．．黃男：你解禁了？彭男：我已經解禁了。黃男：可以交保嗎？
      彭男：不知。黃男：後來沒有寄錢給他？有跟阿德說話嗎？彭男：我跟他說了
      好幾次，他說不管，他說我老大當初講的，要是誰被逮到，他會寄錢，家裡會
      幫他照顧，我老大也不是很好過。黃男：你不可以這樣跟他講，當初是．．．
      。彭男：他說還有一點，我們打他，他要咬我老大。黃男：我們打他是有理的
      ，叫他不要白目。彭男：他就是要拖我老大。黃男：叫他咬金崗，我來辦特別
      接見，我來跟他說，看他意思究竟要怎樣？他家人有來看他嗎？彭男：有，他
      還向法官要求說要申請警察保護他家裡的人，怕我老大去找他家人。黃男：跟
      他說，大家作兄弟，什麼事情‧‧大家不是小癟三．．．。彭男：我有跟法官
      申請交保，法官說我和他說法都不同。黃男：如果相同就死了。彭男：如果相
      同，全部的人都死了．．．」；同一日共犯丁○○、丙○○在台灣新竹看守所
      會客時亦有下列之對話：「彭男：你不要出庭。丙○○：不會，沒關係。彭男
      ：你不要出庭，你一出庭就收押，我沒騙你。丙○○：我晚一點去找德尚。彭
      樺：金崗幹嘛？彭男：金崗也被阿德咬，德尚出來指認。他有要「老毛」出來
      指認。丙○○：阿德？彭男：是。丙○○：幹你娘，晚上我要去找乙○○處理
      他。彭男：德尚上庭沒出庭。丙○○：我知道啊，被我抓去種料。彭男：真的
      是把我害死，我被禁見三個多月我寄信你有收到嗎？丙○○：我現在沒有住新
      莊街。彭男：你那二封信你要去拿．．．」，此有原審另案九十一年十二月二
      十日當庭勘驗台灣新竹看守所會客時全程錄製之光碟片，並製作筆錄、譯文可
      資佐證。綜上各情，顯然共犯丁○○、己○○所供之共犯「阿賢」，實係綽號
      「老毛」之人，且被告戊○○、共犯丙○○確有參與，共犯丙○○並居於主導
      之角色，雖共犯丙○○前曾向共犯己○○、丁○○二人表示如有人因本案被捕
      ，勿再供出其他涉案者，其會代為安家，但共犯己○○事後反遭共犯丙○○等
      人毆打，加以被捕後家人遲未取得安家費，共犯己○○決心悔悟供出實情，是
      共犯己○○自另案原審九十一年九月十三日訊問以後所陳，大體均核與告訴人
      乙○○所述相符，至屬可採，共犯丁○○所為有利於被告戊○○、共犯丙○○
      之說詞，委不可取。
    (4)至共犯己○○、丁○○雖於本院審理時均改證稱：因與被告有仇隙，始誣陷被
      告犯案云云，惟此與共犯己○○、丁○○於另案原審審理時之陳述，及前開事
      證均不相符，顯係事後迴護之詞，不可採信。
    (三)又被告戊○○雖復辯稱：提款錄影帶可以證明當時不是我去提款的，且當時被
      害人指認的不是被告本人，指認可能有瑕疵云云。惟查：
    (1)被告戊○○確有參與本案強盜犯行，業據告訴人乙○○於警訊時供稱：「（於
      何時、地遭何人強盜？）於九十一年六月四日上午六時許在我家遭三名男子押
      走．．．，該三名男子我只認識其中一人，但僅知其綽號叫『阿弟仔（即共犯
      丁○○）』。．．．綽號『阿弟仔』的男子向我稱有警察在追他們，所以請我
      載他們離開這附近，要求到新竹南寮地區，我不疑有他，就開著我所有的自小
      客車載著他們前往南寮，到了南寮後，他們三人先下車，並叫我在車上等，過
      了一會兒，『阿弟仔』就叫我下車，佯稱到車外聊天，我下車後他們其中一名
      綽號『金剛』的男子，就從口袋掏出一把手槍，另外一名男子也拿出預藏的尖
      刀（類似藍波刀）把我押上車，被押上車後由『金剛』將我控制在後座，並將
      我雙眼以膠帶矇住．．．。（你原稱僅認識綽號『阿弟仔』之男子，為何又得
      知其中一名男子綽號叫『金剛』？）該綽號『金剛』的男子，是我在車上時聽
      到他們交談時得知的。．．．（警方調閱男子戊○○，綽號『金剛』之前科（
      指提示前科存檔照片及其口卡）及你提款卡被盜領之監視錄影帶翻拍照片予你
      指認，照片上的人是否即是所稱強盜你財物，綽號『金剛』之男子？）是的，
      就是他沒錯．．．」等語明確。被告雖辯稱：指認可能有瑕疵云云；本院公設
      辯護人亦辯護稱：警訊中最初指認被告之過程又甚草率，可能有先入為主而錯
      誤之虞云云。然被告戊○○之綽號確係『金崗（與金剛同音）』，業據共犯丁○○於另案原審審理時迭次指述不移（見另案九十一年度訴字第五四九號卷第
      四九頁、第一一０頁），則警方依據告訴人乙○○之指述，提示所轄綽號『金
      剛』之被告戊○○前科資料予以辨認，以便追緝，並無不當。而參以告訴人乙○○對於警方所提示上開被告戊○○前科存檔照片、及提款機監視錄影帶翻拍
      照片，亦能明白區別，清楚指認被告戊○○係強盜行為人之一，然均未在提款
      機監視錄影帶中出現，此有上開指認照片上所附記乙○○之陳述為憑（見偵查
      卷第四頁、第十頁至第十一頁），堪認告訴人乙○○應係據實指陳。況告訴人
      乙○○於另案原審審理時復到庭結證稱：「（押你的三人你可以確定被告丁○○是其中之一、其中之二是證人戊○○，另一人你有聽到他們叫他的小名或如
      何稱呼他嗎？）我確定被告丁○○、證人戊○○是其中的二位，另外一位並沒
      有聽到他們如何稱呼他。（為何對證人戊○○有印象？）因為他是第一個朝我
      衝過來的，而且手上拿著一把黑色的槍．．．」、「（九十一年六月四日你在
      你家，那開門時看到三人，是否還有其他的人？）沒有。（看到哪三人？）證
      人戊○○、被告丁○○，還有一個我不認識高壯的人。．．．（提示：證人戊○○照片，他是否是參與的其中人之一？）是，來我家看到的三人中其中一人
      就是他．．．」等語（以上見另案九十一年度訴字第五四九號卷第一九三頁、
      第二四三頁、第二四九頁），而指訴被告戊○○為本案共犯不移，則告訴人乙○○既在未被膠帶矇住雙眼前，即先遭被告戊○○持黑色玩具手槍壓制，對其
      面容自然印象深刻，嗣後能明確指認被告戊○○參與強盜犯行，於情無違，亦
      應堪採信。
    (2)又被告戊○○於另案及本案原審審理時均自承：「我在陳錦華的車上看過丁○○，是凌晨的時候，詳細時間忘了，除了丁○○之外，還有二、三個人，陳錦
      華開車要載被告丁○○和那二、三人去光復路某眷村，車子開到眷村後，他們
      後座的人都下車．．．。（你怎麼會去汽車賓館？）早上九點多有人打電話給
      陳錦華，我就陪陳錦華到好歡喜汽車賓館，我看到一個人躺在床上，眼睛被膠
      帶矇住，但他還可以說話，現場有丁○○和那二、三個人，我對丁○○他們這
      二、三人說要他們好好處理，他們只說是債務糾紛，後來我和陳錦華就走掉了
      （見另案九十一年度訴字第五四九號卷第二二頁至第二三頁）」、「我不認識
      乙○○，但他被綁起來的時候，有在汽車賓館看過他一次，那時我與丙○○在
      一起，丁○○打電話給丙○○，我就與丙○○到汽車賓館，我叫他們不要這樣
      ，要好好處理，還他們錢就好了，我就說我要回家，講完後我們二人就離開了
      （見原審九十二年四月十八日訊問筆錄）」等語，雖仍矢口否認參與犯案過程
      ，然查，被告戊○○於八十三年間因違反懲治盜罪條例，經判決有期徒刑七年
      十月確定在案，甫於八十九年一月六日假釋，於九十一年六月四日本案發生時
      尚在假釋中（按假釋期滿日期為九十三年一月十七日），此有本院被告全國前
      案紀錄表附卷可稽，苟被告戊○○未參與本案，又焉會同意與丙○○相偕到被
      害人乙○○行動自由遭他人限制之汽車旅館，致使其本身可能因此被懷疑涉嫌
      犯罪，而陷於被撤銷假釋之危險乎？又共犯己○○、丁○○既已決意犯此強盜
      重罪並實施之，衡情為避免案情曝光，亦應不會讓不相干之人知悉，然此卻讓
      被告戊○○共同搭車前往在前，甚至讓其親至汽車旅館見到告訴人乙○○被押
      之事實，顯與一般隱匿犯罪之情形不符，殊不可採信。末徵以被告戊○○及共
      犯陳錦華、己○○、丁○○歷次陳述，均未見另有綽號「金剛」之人存在，則
      告訴人乙○○指稱「金剛」者，顯確係被告戊○○無訛，則被告戊○○確有參
      與本案強盜之犯行，堪以認定。
    (四)共犯己○○、丁○○於另案原審審理時雖均辯稱本案係被告戊○○臨時提議，
      渠等未參與謀議，乙○○身上係搜括一萬七千元，而非二萬餘元云云；共犯丁○○另辯稱「老毛」欠其一萬餘元不還，「老毛」說乙○○另欠其債款，伊才
      夥同「老毛」一同前往催討，惟查：
    (1)共犯己○○於原審供稱：「（阿賢（即老毛）怎麼會出現？）我不知道，案發
      前一星期我聽丙○○說要去洗劫一個人，那時就有提到阿賢」（見另案九十一
      年度訴字第五四九號卷九十一年十二月二十日審理筆錄）。而扣案之頭套、開
      山刀、膠帶、手套等物，共犯丁○○亦供稱均為被告戊○○所準備，當時被告
      戊○○將之放在銀灰色手提箱中（見另案同上審卷九十一年十二月二十日審理
      筆錄）。衡諸此揭扣案物之性能及作用，顯然均係為犯本案強盜案而準備，被
      告戊○○自無可能臨時提議即可迅速備妥，當以共犯己○○所供九十一年六月
      四日案發前一星期即有提議之事為可採。況且，共犯己○○、丁○○均供稱「
      老毛」未與渠等在共犯丙○○住處會合，而係九十一年六月四日清晨六時許獨
      自前往乙○○之住處附近，是以，倘非事前已有謀議，「老毛」如何會在清晨
      六時許一般人尚沉睡、或才剛起床梳洗之時刻，立即出現在乙○○住處附近，
      益徵被告戊○○與共犯己○○、丁○○、丙○○、「老毛」早有預謀。
    (2)共犯丁○○雖於原審辯解其與被告戊○○或共犯「老毛」有債款糾紛，共犯己○○事後亦有所附和。惟共犯丁○○所稱之債款至多僅二萬元，卻夥同被告戊○○、共犯丙○○、「老毛」、己○○向乙○○誑稱友人遭私吞七十多萬元，
      其執此辯稱不具不法所有之意圖、純屬債務糾紛等情，顯與事理有違，況且，
      果真被告戊○○或共犯「老毛」積欠其一萬多元，為何共犯丁○○大費周章從
      乙○○身上搜括得來之現金，依其所述，最後卻全額繳交予被告戊○○或共犯
      丙○○。其次，被告戊○○在原審否認積欠共犯丁○○任何款項，乙○○亦否
      認對戊○○、或「老毛」之人有何欠款未償，而共犯丁○○不但對於其之債務
      人究為何人前後陳述不同，亦無法提出具體證明，甚且「老毛」就是其先前所
      述之「阿賢」，共犯丁○○對此尚多所隱瞞。查共犯丁○○既已落網，若真有
      債權債務糾紛，不提出相關佐證供法院調查，反而竭盡所能為其所陳之「債務
      人」掩護、隱瞞犯行，與常情顯然相悖。此外，由前述共犯丙○○寄予共犯丁○○之信件中可知，根本無此揭債務糾紛。綜合上情，共犯丁○○此揭辯詞，
      洵無足取。
    (3)承前所述，共犯己○○、丁○○既於案發前一星期，與被告戊○○、共犯丙○○、「老毛」已有謀議，且共犯丁○○復參與強押乙○○、強取乙○○財物之
      行為，共犯己○○亦持強取得來之提款卡，至新竹市第一信用合作社南寮分社
      前提領現金五千元，並負責中途換手駕車之工作，堪可認定渠等所為已逾強盜
      罪幫助犯之範疇，而係共同正犯。另乙○○隨身遭搜括之現金，依據乙○○所
      證為二萬餘元、但不超過二萬五千元，衡諸共犯己○○、丁○○曾對本案犯罪
      情節有隱瞞、串供之紀錄，乙○○之證詞則始終如一，自以乙○○所言為可採
      ，併此敘明。
    (五)又原審公設辯護人雖具狀表示：另有證人陳宜芳認識被害人乙○○及共犯己○○、丁○○、丙○○等人，且從己○○、丁○○得知綽號「老毛」、「阿賢」
      之人確曾參與本案，爰請求傳喚證人陳宜芳等語。惟證人陳宜芳並未實際參與
      本案，究係何人參與本案若確傳聞自共犯己○○及丁○○所述，依刑事訴訟法
      第一百五十九條第一項之規定亦不得作為證據；且此亦無法因而得推翻綽號「
      金剛」之被告戊○○參與本案之事實，本院審酌前開情形認無傳喚該證人並再
      開辯論之必要，亦附此敘明。
    綜上所述，被告前開所辯，顯係事後卸責之詞，均不足採信。本案事證明確，其
    犯行洵堪認定，應依法論科。
三、按刑法第三百二十一條第一項第三款所謂之兇器，其種類並無限制，凡客觀上足
    對人之生命、身體、安全構成威脅，具有危險性之器械均屬之，此有最高法院七
    十九年臺上字第五二五三號判例可資參照，而本件被告戊○○夥同共犯己○○、
    丁○○、「老毛」、丙○○等人攜帶類似藍波刀之尖刀一把，被告戊○○並使用
    該尖刀刺傷被害人乙○○，造成其受有左手上臂撕裂傷二公分之傷害，已如前述
    。而扣案之預供使用之開山刀二把，一把柄長十七點九公分、刃長二十點九公分
    ，另一把柄長十七點五公分、刃長二二點二公分，均屬單面刀刃開鋒，有新竹市
    警察局九十一年七月四日竹市警保民字第０九一００三００八二號函暨所附之新
    竹市警察局刀械鑑驗小組工作紀錄表附卷可憑，雖非槍砲彈藥刀械管制條例之管
    制刀械，惟於客觀上仍係得持以攻擊人身，對人之生命、身體、安全構成嚴重威
    脅，而為具有相當危險性之器械，揆諸前揭判例意旨，未扣案之尖刀一把以及扣
    案之開山刀二把，均屬刑法第三百二十一條第一項第三款所稱之兇器無訛。核被
    告戊○○意圖為自己不法之所有，結夥三人以上，攜帶兇器，以強暴至使不能抗
    拒，而取他人之物，所為係犯刑法第三百三十條第一項犯強盜罪而有第三百二十
    一條第一項第三款、第四款之情形相當，應依刑法第三百三十條第一項之加重強
    盜罪論處。又被告戊○○意圖為自己不法之所有，以不正方法由自動付款設備取
    得他人之物，所為則係犯刑法第三百三十九條之二第一項之利用自動付款設備詐
    欺取財罪。而被告戊○○與共犯己○○、丁○○、丙○○、綽號「老毛」之不詳
    姓名成年人間，就上開二犯罪，均有犯意之聯絡及行為之分擔，為共同正犯。又
    被告戊○○所犯前開二罪間，有方法、目的之牽連關係，為牽連犯，應從一重之
    加重強盜罪處斷。本件加重強盜罪之犯罪手段同時涉及妨害自由，因強盜係搶奪
    與妨害自由二罪之結合犯罪，不另成立妨害自由罪（參見最高法院二十四年上字
    第四四０七號判例意旨）。
四、原審基於上開理由，認被告戊○○共犯加重強盜之犯罪事證明確，適用刑法第二
    十八條、第三百三十條第一項、第三百三十九條之二第一項、第五十五條、第三
    十八條第一項第一款、第二款、第三十七條第二項之規定，而審酌(1)犯罪動機係
    因得知被害人乙○○之父於九十一年三月過世後，遺有一筆七十餘萬元之補助金
    ，由被害人乙○○及其兄弟姊妹共同領取。(2)犯罪目的為取得前開金錢，動機及
    目的均極不良。(3)犯罪時未受到任何刺激。(4)犯罪手段係以暴力拘束被害人行動
    自由，並以尖刀故意刺傷被害人，脅迫其交付財物，手段兇殘。(5)犯人之生活狀
    況不正常。(6)被告曾有違反懲治盜匪條例、麻醉藥品管理條例、藥事法、電信法
    、竊盜各一次及二次搶奪之前科紀錄，品行極為不佳。(7)學歷為高中肄業，智識
    程度不高。(8)與被害人乙○○平日不認識並無任何關係，僅因得知其獲有遺產即
    謀議實行本案，惡性重大。(9)犯罪產生之危險嚴重，惟財物損害不大。(10)犯罪後
    不知悔改，飾詞否認犯罪，態度不佳等一切情狀，量處被告戊○○有期徒刑八年
    六月，再依其所犯加重強盜罪惡性重大，認有褫奪公權之必要，併予宣告褫奪公
    權五年。復說明扣案之頭套三付、口罩一付、麻布手套一雙、膠質手套二雙、開
    山刀二把，均為被告戊○○所有，係預備供犯本件加重強盜罪所用之物；而扣案
    之膠帶二捲，同為共犯戊○○所有，用以綑綁被害人之雙手、矇住被害人之雙眼
    ，均據共犯己○○、丁○○供明在卷，均應依刑法第三十八條第一項第二款之規
    定宣告沒收。又被告戊○○與綽號「老毛」之人於犯加重強盜罪時分別使用之黑
    色玩具手槍一把、尖刀（類似藍波刀）一把，皆未扣案，且無證據證明尚存在，
    為避免將來執行之困難，而不諭知沒收。其認事用法，俱無違誤，量刑亦屬適當
    ，被告戊○○上訴意旨仍執前詞否認犯罪，為無理由，應予駁回。
據上論斷，應依刑事訴訟法第三百六十八條，判決如主文。
本案經檢察官劉斐玲到庭執行職務。
中　　　華　　　民　　　國　　九十三　　年　　　六　　　月　　二十三　　日
                              臺灣高等法院刑事第十五庭
                                  審判長法  官  雷  元  結
                                        法  官  蔡　光　治
                                        法  官  林  明  俊
右正本證明與原本無異。
如不服本判決，應於收受送達後十日內向本院提出上訴書狀，其未敘述上訴之理由者
並得於提起上訴後十日內向本院補提理由書（均須按他造當事人之人數附繕本）。
                                        書記官  李　家　敏
中　　　華　　　民　　　國　　九十三　　年　　　六　　　月　　二十三　　日
附錄：本判決論罪科刑法條全文
刑法第三百二十一條第一項第三款：
犯竊盜罪而有左列情形之一者，處六月以上、五年以下有期徒刑：
三  攜帶兇器而犯之者。
四  結夥三人以上而犯之者。
刑法第三百三十條第一項：
犯強盜罪而有第三百二十一條第一項各款情形之一者，處七年以上有期徒刑。
刑法第三百三十九條之二第一項：
意圖為自己或第三人不法之所有，以不正方法由自動付款設備取得他人之物者，處三
年以下有期徒刑、拘役或一萬元以下罰金。
